【裁判字號】    94,婚,1006
【裁判日期】    951108
【裁判案由】    離婚
【裁判全文】
臺灣臺南地方法院民事判決              94年度婚字第1006號
原      告  乙○○
被      告  甲○○LILI‧.
上列當事人間請求離婚事件，經本院於民國95年10月25日言詞辯
論終結，判決如下：
    主    文
准原告與被告離婚。
訴訟費用由被告負擔。
    事實及理由
甲、程序方面：
    被告未於言詞辯論期日到場，核無民事訴訟法第386條所列
    各款情形，爰依原告之聲請，由其一造辯論而為判決。
乙、實體方面：
一、原告主張：緣兩造於民國（下同）93年9月21日在印尼結婚
    ，被告並於94年1月11日入境來台，與原告約定同住在台南
    市○區○○路3段201號即原告戶籍地，嗣婚後被告即以印尼
    娘家經濟不良為由要求原告匯錢予其娘家，原告因此分別於
    93年11月8日、16日、93年12月13日、94年2月2日匯款，共
    計匯出新台幣（下同）10,536元，又94年7月3日被告欲返鄉
    探親，原告於94年6月29日先給付被告2530元作為路費，被
    告原預定同年7月30日返台，原告再於94年7月21日、27日分
    匯6,656元及2,563元予被告，惟原告於被告應返台當日前往
    機場接機，被告卻未返台，嗣經與被告聯繫，被告竟稱要原
    告再多寄些錢，否則不會再回台灣，原告為維兩造婚姻，仍
    不斷與被告連繫溝通，然被告不是答稱「不再回來、不要這
    個婚姻」，就是立刻掛斷電話，不予回應，迄今仍拒絕來台
    與原告履行同居義務，原告始明白被告只是要錢而已，其對
    兩造婚姻並不眷戀。是被告不守婚姻信諾，藉詞拒絕來台與
    原告同居，致兩造長期分隔兩地，婚姻有名無實，已失誠摯
    相愛之基礎，足認兩造間有難以維持婚姻之重大事由，原告
    為此爰依民法第1052條第2項之規定，訴請判准兩造離婚等
    語。並聲明：如主文所示。
二、被告未於言詞辯論期日到場，亦未提出書狀作何聲明或陳述
    。
三、本件不爭執之事實：
（一）兩造於93年9月21日在印尼結婚。
四、本件之爭點：兩造是否有符合民法第1052條第2項規定之重
    大事由致難以維持兩造婚姻之事實？
五、得心證之理由：
（一）按離婚依起訴時夫之本國法及中華民國法律，均認其事實
      為離婚原因者，得宣告之，但配偶之一方為中華民國國民
      者，依中華民國法律，涉外民事法律適用法第14條定有明
      文。查本件原告為中華民國國民，被告為印尼國人，揆諸
      前開規定，有關兩造婚姻之效力自應適用中華民國法律，
      核先敘明。
（二）查原告主張被告係印尼國人，兩造於民國93年9月21日在
      印尼結婚，嗣被告於94年1月11日入境來台，並與原告約
      定同住在台南市○區○○路3段201號即原告戶籍地，婚姻
      關係存續中，原告共匯款22,285元予被告及其家人使用，
      詎被告於94年7月3日返鄉探親後，竟藉詞拒絕返台，原告
      曾多次致電被告洽商來台事宜，惟被告竟要求原告要再給
      付金錢才願來台，被告迄今仍拒絕來台與原告履行同居義
      務之事實，業據原告提出戶籍謄本1件、印尼文被告戶口
      名簿影本1件、銀行匯款單據影本7紙、電話通聯紀錄1件
      為證，亦有本院依職權向台南市北區戶政事務所調取兩造
      結婚登記申請書及相關資料附卷可稽，且核與證人丙○○
      到場證述：「當初是我親友都是外籍配偶，所以我的親友
      就介紹原告到印尼去，他們在印尼有相處很短的時間，之
      後就結婚，來台後事實上也沒有規定要馬上回去，但她先
      生（指原告）想說很久沒讓她回家，就讓她回家，但她回
      家後也不知道是何原因就不回台灣，我有請第三人請他幫
      忙打電話給被告，結果說是她媽媽不讓她回來，她也聽媽
      媽的話，被告在台灣的期間，原告跟她相處的也很好，我
      也有去他家」等語綦詳（詳見95年1月6日言詞辯論筆錄）
      ，又被告於94年1月10日入境台灣，於94年7月3日離台，
      迄今未再入境，亦有內政部警政署入出境管理局以94年12
      月26日境信雲字第09411087930號函所檢送之入出國日期
      證明書1件附卷可稽，再者被告對於原告主張之事實未於
      言詞辯論期日到場爭執，復未提出書狀作何聲明或陳述，
      是原告主張之事實堪認為實在。
（三）次按有民法第1052條第1項所列10款以外之重大事由，難
      以維持婚姻者，夫妻之一方得請求法院判決離婚，同法第
      1052條第2項著有明文。而是否有難以維持婚姻之重大事
      由，應斟酌破壞夫妻共同生活之具體情事，是否客觀上達
      於動搖夫妻之共同生活，致婚姻已生破綻而無回復之希望
      ，且客觀上任何人倘處於同一境況，均將喪失維持婚姻意
      欲之程度判斷之，即應從婚姻之目的加以觀察，且婚姻係
      以終生共同生活為目的之一男一女之合法結合關係，故夫
      妻為謀共同生活體之幸福營運，即須夫妻互信、互諒，尤
      其夫妻以誠相待，俾建立永久持續性之包括精神、肉體、
      經濟等多層面之生活關係，是對家庭生活之美滿幸福，有
      妨礙之情形，即得認其與此之所謂難以維持婚姻之重大事
      由相當，即應允許其離婚以消滅婚姻關係。且夫妻之間雖
      非必朝夕相處，惟亦需經常聯繫，互相扶持照顧，否則僅
      徒具夫妻之名，難期共同追求幸福美滿婚姻生活，當認為
      有難以維持婚姻之重大事由，是於夫妻長期分居二地，亦
      未保持聯繫之情形，即難認期其能維持良好婚姻生活，且
      於異國婚姻之情形，夫妻二人因國情背景不同、生活習慣
      各異，更須長久時間之認識、調適方能建立起共同生活之
      模式，而謀求婚姻生活之美滿，故異國婚姻之配偶，若有
      久未同居之情事，甚且一方已有不欲維持婚姻之意念，其
      相互信賴基礎動搖，即應認其婚姻已生破綻，屬難以維持
      婚姻之重大事由。查本件兩造於93年9月21日結婚，並約
      定以原告之住所為兩造之住所，詎被告藉詞拒不來台與原
      告履行同居義務，兩造分居迄今已逾1年3月，空有夫妻之
      名，而無夫妻之實，堪認客觀上不論何人處於與原告相同
      之境況，均將喪失維持婚姻之意願，是實難期兩造共同追
      求幸福美滿之婚姻生活，自無強求兩造繼續維持夫妻名份
      之必要，兩造間確有難以維持婚姻之重大事由存在，且該
      重大事由係可歸責於被告，是原告以兩造有民法第1052條
      第1項以外之重大事由，難以維持婚姻，而請求判決離婚
      ，於法有據，應予准許。
丙、結論：
    本件原告之訴為有理由，依民事訴訟法第385條第1項前段、
    第78條，判決如主文。
中    華    民    國    95    年    11    月    8     日
                  家事法庭    法  官  陳美燕
以上正本係照原本作成。
如對本判決上訴，須於判決送達後20日內向本院提出上訴狀。
中    華    民    國    95    年    11    月    8     日
                              書記官  周曉萍


司法院資訊處製作；財團法人民間司法改革基金會備份。
